【裁判字號】    90,上訴,1688
【裁判日期】    901024
【裁判案由】    偽造文書
【裁判全文】
臺灣高等法院臺中分院刑事判決                    九十年度上訴字第一六八八號
    上  訴  人
    即  被  告  甲○○
右上訴人因偽造文書案件，不服臺灣臺中地方法院九十年度訴字第一○三○號中華民
國九十年七月十日第一審判決（起訴案號：臺灣臺中地方法院檢察署九十年度偵字第
二九七三號），提起上訴，本院判決如左：
      主  文
上訴駁回。
      事  實
一、甲○○經由真實姓名年籍均不詳之成年男子「陳昇」介紹，為使大陸女子周玉蘭
    （業經檢察官為職權不起訴處分並強制出境）入境來台，明知其與周玉蘭均無結
    婚之真意，三人竟基於共同行使明知為不實之事項，而使公務員登載於職務上所
    掌之公文書之犯意聯絡，並基於概括之犯意，由甲○○、周玉蘭於八十八年八月
    二十日，先在大陸廣西省桂林市公證處辦理公證結婚手續（假結婚），甲○○嗣
    後即持上開結婚證書及財團法人海峽交流基金會證明書等文件返台，並於八十八
    年十月十一日前往台中市北區戶政事務所，填具結婚登記申請書，申請辦理結婚
    之戶籍登記，使不知情之該管公務員將此假結婚之不實事項登載於職務上所掌之
    公文書即戶籍謄本上，足生損害於我國戶政機關對於國民身分管理之正確性。甲
    ○○在辦妥上開登記後，隨即於八十八年十月十四日到台中警察局第二分局，填
    具周玉蘭係其配偶之「大陸地區人民進入台灣地區保證書」，並持上開保證書及
    登載上開不實事項之「大陸地區人民進入台灣地區旅行社申請書」，以及上開登
    載假結婚不實事項之戶籍謄本，向內政部警政署入出境管理局（以下簡稱為入出
    境管理局）申請大陸地區女子周玉蘭來台探親，致入出境管理局承辦人員不知有
    偽，而將上開事實登載於職務上所掌之公文書即入出境資料上，並據此核發登載
    上開不實事項之「中華民國台灣地區旅行證」（八八年入出字第六三六四四
    八號旅行證），使周玉蘭於八十八年十一月六日得以上開旅行證入境台灣，足生
    損害於我政府對大陸地區人民入出境管理之正確性。周玉蘭入境台灣後，即由自
    稱「陳昇」之男子帶走，不知去向。嗣於八十九年十一月十七日，經警方在宜蘭
    縣羅東鎮○○○路一三七號七樓之三查獲周玉蘭、游振宏（業經檢察官以其行為
    不罰而為不起訴處分）、唐宗燕及唐秋鳳等人，循線追查始悉上情。
二、案經宜蘭縣警察局羅東分局報請臺灣宜蘭地方法院檢察署呈請台灣高等法院檢察
    署令轉臺灣臺中地方法院檢察署檢察官偵查起訴。
      理  由
一、訊據上訴人即被告甲○○（以下簡稱為被告）對於前開犯罪事實，已於本院審理
    時坦承不諱。被告於警訊時，亦供稱：「我跟周玉蘭是透過乙名叫陳昇之男子介
    紹，讓我跟她結婚，再利用這種關係來台，但我事先並不知道周玉蘭來台是要賣
    春」、「我是因在酒店當服務生，才結識陳昇這個人，今（八十八）年八月份他
    跟我提起要招待我去大陸旅遊，於是我就答應，結果將身分證等證件交由陳昇去
    辦理後，到了大陸，他才跟我講已用了我的身分跟一名大陸女子周玉蘭結婚，因
    為周女家境清寒，叫我同情幫忙她，所以我就在半推半就下，同意幫忙」等情無
    誤。嗣在檢察官偵訊時，被告亦復直承其在警訊所供均屬真實。再參酌被告於原
    審法院審理時亦供承：伊是透過自稱陳昇者與周玉蘭結婚，有見過三次面才辦理
    結婚登記，但並未見過其家人，周玉蘭也未曾看過伊家人，伊並未拿錢給陳昇及
    周玉蘭家人，周玉蘭來台第二天與陳昇見面後，就不知去向等情，及參酌周玉蘭
    嗣後亦係在游振宏籌備中之色情應召站，與來自同鄉之唐宗燕、唐秋鳳（二人亦
    係在八十八年八月二十日在廣西省桂林市公證處辦理公證結婚手續）一起被查獲
    ，業據證人游振宏、唐宗燕、唐秋鳳於警訊及檢察官偵訊時證明屬實，有各該訊
    問筆錄存卷可據，並有當場查扣之小姐工作守則一本、開支帳冊二本及保險套二
    個可資佐證各情，可見被告與周玉蘭之間確無結婚之真意，被告於本院所為之自
    白，應堪採信。此外，復有被告與周玉蘭為假結婚之結婚公證書、財團法人海峽
    交流基金會證明書、結婚登記申請書、戶籍謄本、大陸地區人民進入台灣地區保
    證書、大陸地區人民進入台灣地區旅行證申請書各乙份在卷可稽，事證明確，被
    告之犯行堪以認定。
二、核被告所為，係犯刑法第二百十六條、第二百十四條之行使明知為不實事項，而
    使公務員登載不實罪。被告先使公務員在公文書上登載不實之事項，後再持以行
    使，其使公務員登載不實之低度行為，應被嗣後行使此項文書之高度行為所吸收
    ，應僅論以行使使公務員登載不實文書罪。被告先後多次行使犯行，均時間緊接
    ，手段相同，所犯構成要件復相同，顯係基於概括犯意反覆為之，為連續犯，依
    刑法第五十六條規定論以一罪，並依法加重其刑。就上開犯行之實施，被告、周
    玉蘭與自稱「陳昇」之成年男子彼此之間，具有犯意聯絡及行為分擔，均為共同
    正犯。扣案之廣西省桂林市公證處於八十八年八月二十三日核發之結婚公證書一
    紙，乃被告與共同被告周玉蘭供犯罪所用之物，並為其等所有，至內政部警政署
    入出境管理局核發之八八年入出字第六三六四四八號旅行證一紙，乃被告等
    因犯罪所得之物，為共同被告周玉蘭所有，雖均未扣案，然不能證明業已滅失，
    且為免被告與周玉蘭有再藉上開文書利用來台之可能，爰分別依據刑法第三十八
    條第一項第二款、第三款規定，宣告沒收。
三、原審判決以被告上開所犯，其犯罪事證已甚明確，犯行已堪認定，乃審酌被告雖
    無前科，但其與周玉蘭辦理假結婚登記之目的，係為使周玉蘭來台賣淫，對社會
    善良風俗之危害不輕，及審酌被告之智識程度、犯罪方法、手段及犯後態度等一
    切犯罪情狀，並依據刑事訴訟法第二百九十九條第一項前段，刑法第二條第一項
    前段、第二十八條、第五十六條、第二百十六條、第二百十四條、第三十八條第
    一項第二款、第三款，刑法第四十一條第一項前段，罰金罰鍰提高標準條例第一
    條前段、第二條等規定，量處被告有期徒刑四月，並諭知有期徒刑易科罰金之折
    算標準，且將廣西省桂林市公證處於民國八十八年八月二十三日核發之結婚公證
    書及內政部警政署入出境管理局所核發之八八年入出字第六三六四四八號「
    中華民國台灣地區旅行證」各一紙均依法宣告沒收，其認事用法均無不合，量刑
    亦屬妥適。被告上訴指謫原審判決量刑過重，未宣告緩刑不當，其上訴核無理由
    ，應駁回其上訴。
四、據上論斷，應依刑事訴訟法第三百六十八條，判決如主文。
本案經檢察官乙○○到庭執行職務。
中       華       民       國   九  十    年     十      月   二十四    日
                                臺灣高等法院臺中分院刑事第三庭
                                      審判長法  官  方  艤  駐
                                            法  官  胡  忠  文
                                            法  官  廖  柏  基
右正本證明與原本無異。
不得上訴。
                                            書記官  柯  孟  伶
中       華       民       國   九  十    年     十      月   二十五    日
附錄論罪科刑法條
刑法第二百十四條
明知為不實之事項，而使公務員登載於職務上所掌之公文書，足以生損害於公眾或他
人者，處三年以下有期徒刑、拘役或五百元以下罰金。
刑法第二百十六條
行使第二百十條至第二百十五條之文書者，依偽造、變造文書或登載不實事項或使登
載不實事項之規定處斷。
                                                                        Ｋ


司法院資訊處製作；財團法人民間司法改革基金會備份。
